【裁判字號】    97,交聲,1943
【裁判日期】    971225
【裁判案由】    交管條例聲異
【裁判全文】
臺灣板橋地方法院交通事件裁定        97年度交聲字第1943號
原處分機關  交通部公路總局臺北區監理所板橋監理站
異  議  人  甲○○
即受處分人
上列異議人即受處分人因違反道路交通管理處罰條例案件，對於
交通部公路總局臺北區監理所板橋監理站於97年7 月14日所為之
裁決處分（原處分案號：板監裁字裁41-CO0000000號），聲明異
議，本院裁定如下：
    主    文
原處分撤銷。
甲○○不罰。
    理    由
一、原處分意旨略以：異議人即受處分人甲○○於民國97年6 月
    13日下午4 時45分許，騎乘車牌號碼189-BFP 號重型機車，
    行經臺北縣中和市○○街與華新街口，因拆除消音器或以其
    他方法造成噪音之違規事實，為警當場攔停舉發，爰依道路
    交通管理處罰條例第43條第1 項第3 款之規定，處罰鍰新臺
    幣（下同）6,000 元，並記違規點數3 點及施以道路安全講
    習。
二、聲明異議意旨略以：伊於上開時間，騎乘上開重型機車，行
    經臺北縣中和市○○街與華新街口時，遭員警攔停，員警說
    伊的機車變更排氣管製造噪音，伊認為噪音應該是由訓練合
    格並領有證書之專業人員使用儀器檢查，而非由員警以其個
    人對於噪音之定義認定是不是噪音，為此聲明異議，請求撤
    銷原處分等語。
三、按汽車駕駛人，駕駛汽車有拆除消音器，或以其他方式造成
    噪音者，處6,000 元以上24,000元以下罰鍰，並當場禁止其
    駕駛；又汽車駕駛人違反第1 項、第3 項規定者，應接受道
    路交通安全講習；而汽車駕駛人，駕駛汽車違反道路交通管
    理處罰條例第43條規定者，除應依該條所規定之罰鍰處罰外
    ，並記違規點數3 點，道路交通管理處罰條例第43條第1 項
    第3 款、第5 項前段、第63條第1 項第3 款固分別定有明文
    。
四、經查：
(一)本件異議人於上開時、地，騎乘上開重型機車，因有駕駛汽
    車，以拆除消音器以外方式造成噪音之違規事實，經臺北縣
    政府警察局中和分局南勢角派出所員警乙○○當場舉發，嗣
    經原處分機關即交通部公路總局臺北區監理所板橋監理站依
    據道路交通管理處罰條例第43條第1 項第3 款、第63條第1
    項第3 款之規定，於97年7 月14日裁處異議人罰鍰6,000 元
    ，並記違規點數3 點及施以道路安全講習，有上開裁決書、
    臺北縣政府警察局北縣警交字第C00000000 號舉發違反道路
    交通管理事件通知單在卷可憑（見本院卷第15、27頁）。
(二)依據交通部90年10月25日交路（90）字第011338號函揭明：
    「查違反道路交通管理事件統一裁罰標準及處理細則第12條
    規定有舉發違反道路交通管理事件，應就其違反行為簡要明
    確記載於通知單違規事實欄內，故舉發違反道路交通管理事
    件，員警應在其能明確認定違規事實後，方予以舉發，而非
    憑憶測舉發，本案汽機車排氣管、消音器不全或損壞者，由
    員警在違規現場予以認定處理，應無窒礙，故本部90年5 月
    9 日交路（90）字第004829號函90年4 月30日『研商車輛變
    更檢驗相關事宜』會議，方有紀錄七研商結論(二)共識，即有
    該等情事之違規，由員警依道路交通管理處罰條例第16條第
    1 項規定處罰，但對於經換（改）裝或增、減、變更原有規
    格所產生噪音者等，非有儀器設備無法認定，當於經環保機
    關檢測後，方得依噪音管制法相關規定裁處。故本案請貴局
    協調貴府警察局，爾後對於汽機車排氣管之舉發，請其以違
    規事實明確者（如排氣管、消音器不全或損壞等），列為稽
    查取締之重點，依上開條例規定舉發處罰。對於疑似有違反
    噪音管制法相關規定者，其處理權責在於環保機關，相關執
    法問題宜請協商貴府環保局主政研處。」之意旨，堪悉行為
    人經換（改）裝或變更汽機車排氣管所產生噪音，仍須由環
    保機關以儀器設備檢測認定之，方得依噪音管制法相關規定
    裁處；如行為人有因換（改）裝或變更汽機車排氣管致產生
    聲音情事，經執勤員警當場發現予以攔停並依法舉發，倘若
    現場並無相當之合格儀器設備可供舉發員警為立即且及時檢
    測其是否確實已逾規範之噪音標準時，應以行為人違規明確
    之事實（如排氣管、消音器不全或損壞），由員警依道路交
    通管理處罰條例第16條第1 項規定製單舉發處罰，尚不得僅
    憑其個人臆測，遽認行為人有「駕駛汽車，拆除消音器造成
    噪音」之違規，而依道路交通管理處罰條例第43條第1 項第
    3 款規定填單舉發（臺灣高等法院96年度交抗字第370 號交
    通事件裁定意旨足為參照）。
(三)證人即本件舉發員警乙○○於本院審理時雖具結證稱：當時
    伊行經忠孝街及華新街口時，聽到異議人的機車聲音很大聲
    ，因為異議人的車子可能有改裝過，伊就依法告知違規事由
    並拍照存證、開單舉發，當時伊1 個人負責舉發，並沒有環
    保人員陪同到場，也沒有拿檢測的儀器來判定，因為伊認為
    異議人機車的排氣管發出特別大聲的聲響，依照經驗，異議
    人應該是有把消音器拔掉才會這麼大聲，所以伊就依法舉發
    ，告知異議人要責令改善等語（見本院卷第36頁），並提出
    其於舉發違規時拍攝之採證照片3 張及原廠車型照片2 張為
    據（見本院卷第19～22頁），足見異議人所騎乘上開重型機
    車確有變更改裝排氣管情事，且異議人就其機車之排氣管確
    有變更改裝一節並不爭執，固堪認定異議人所騎乘之上開機
    車排氣管確有換裝之情，惟是否構成噪音而讓人不能忍受，
    常涉及個人之主觀感覺，則行政機關對於此等製造噪音之違
    規行為，倘欲依法處罰，必須有一套客觀標準供民眾遵循，
    且其檢測方式亦非單以執勤警員主觀上感覺為憑，依證人上
    開所證情節，舉發員警並未提出其對於異議人騎乘之上開重
    型機車經變更改裝排氣管後所產生聲音，已依相當之合格儀
    器設備為立即且及時檢測結果，確有道路交通管理處罰條例
    第43條第1 項第3 款所定「以拆除消音器以外方式造成噪音
    」之違規情形等相關事證以為參稽，自難徒憑臆測即謂異議
    人之機車因排氣管改裝所發出之聲響，在客觀上已足令一般
    人無法忍受之程度，而有造成噪音之情，則其舉發本件違規
    是否屬實，已非無疑。
(四)再異議人固坦承上開重型機車確有自行變更改裝非原廠之排
    氣管，惟堅詞否認有何「拆除消音器，製造噪音」之情事，
    查本件原處分機關認定異議人於上開時、地所騎乘之上開機
    車「拆除消音器」乙節，不僅未據任何具體事證為憑，且原
    處分機關復認異議人於上開時、地所騎乘之上開機車因拆除
    消音器「造成噪音」乙節，更屬未具任何積極事證之員警個
    人感觀知覺，是本件如何認定異議人於上開時、地所騎乘之
    上開機車拆除消音器，造成噪音乙節，容有疑問。
五、綜上所述，本件除舉發員警乙○○之主觀認定，以及其於舉
    發違規時拍攝之採證照片外，並無其他證據可資證明異議人
    之違規行為，此外，復查無其他積極證據證明異議人確有原
    處分機關所指道路交通管理處罰條例第43條第1 項第3 款之
    汽車駕駛人，駕駛汽車以拆除消音器以外方式造成噪音之違
    規行為，揆諸首揭說明，自應為有利於異議人之認定，原處
    分機關未察，遽對異議人為上開裁決，難認允當，本件異議
    人之異議為有理由，爰將原處分撤銷，改諭知異議人不罰。
據上論斷，應依道路交通案件處理辦法第20條前段，裁定如主文
。
中    華    民    國    97    年    12    月    25    日
                  交通法庭  法  官  錢衍蓁
以上正本證明與原本無異。
如不服本裁定應於送達後5日內向本院提出抗告狀。
                            書記官  陳淑怡
中    華    民    國    97    年    12    月    25    日


司法院資訊處製作；財團法人民間司法改革基金會備份。
